臺灣桃園地方法院民事簡易判決　　　　110年度桃簡字第245號

原　　　告　潘凱寧　
訴訟代理人　李元裕　
被　　　告　黃宏鈦　



上列當事人間請求遷讓房屋等事件，本院於民國110 年11月10日
言詞辯論終結，判決如下：
    主      文
被告應將門牌號碼桃園市○○區○○○路○○○○○巷○○○弄
○號四樓之一房屋騰空遷讓返還予原告。
被告應自民國一百零九年十二月十五日起至騰空遷讓返還前項房
屋之日止，按月給付原告新臺幣壹萬零貳佰元。
被告應給付原告新臺幣參萬貳仟伍佰伍拾元。
原告其餘之訴駁回。
訴訟費用由被告負擔。
本判決第一項至第三項得假執行，但被告如就第一項以新臺幣貳
拾陸萬捌仟肆佰元、第二項以已屆期金額之全額、第三項以新臺
幣參萬貳仟伍佰伍拾元為原告預供擔保，則各得免為假執行。
    事實及理由
壹、程序方面：
    被告經合法通知，未於最後言詞辯論期日到場，且無民事訴
    訟法第386 所列各款情形，故依原告之聲請，由其一造辯論
    而為判決。
貳、實體方面：
一、原告主張：被告前向原告承租門牌號碼桃園市○○區○○○
    路000 巷00弄00號4 樓之1 房屋（下稱系爭房屋），約定租
    賃期間自民國108 年12月15日起至109 年12月14日止，租金
    為每月新臺幣（下同）6,800 元，電費則按電表度數以每度
    5 元計收（下稱系爭租約）。但被告僅先以現金交付押租金
    13,600元，並於系爭租約存續期間陸續以匯款方式繳納租金
    40,800元，其餘部分則均未繳納，經與押租金抵銷後，尚積
    欠租金27,200元【計算式：6,800 元*12 月－40,800元（已
    付租金）－13,600（押租金）＝27,200元】、電費5,350 元
    ，共計32,550元尚未給付。原告遂於109 年11月24日向被告
    表示期滿不再續租之意，系爭租約因而於同年12月14日屆期
    消滅，被告自應將系爭房屋騰空遷讓返還予原告。然被告於
    租賃期間屆滿後，仍未依約返還系爭房屋，依系爭租約第13
    條第3 項約定，原告得按月向被告收取相當於月租之金額，
    及相當於月租金額1 倍之違約金至返還系爭房屋之日止。故
    依系爭租約之法律關係提起本件訴訟，並聲明：1.如主文第
    1 項所示。2.被告應自109 年12月15日起至騰空遷讓返還系
    爭房屋之日止，按月給付原告租金及違約金13,600元。3.如
    主文第3 項所示。
二、被告未於最後言詞辯論期日到場，惟於先前言詞辯論時到庭
    辯稱：系爭租約係原告之代理人潘允泉與我實際簽訂，但當
    時潘允泉廣告的內容與系爭房屋的實際狀況不符；且潘允泉
    已向我承諾不收取電費，及向我表示如租約終止，即不追究
    我先前之欠款，而免除該等債務。並聲明：原告之訴駁回。
三、本院之判斷：
  ㈠租賃定有期限者，其租賃關係，於期限屆滿時消滅；承租人
    於租賃關係終止後，應返還租賃物，民法第450 條第1 項、
    第455 條前段定有明文。原告主張兩造訂定上開內容之系爭
    租約，且原告已於109 年11月間以存證信函表示期滿不再繼
    續租賃關係之意，有系爭租約契約書、存證信函附卷可參（
    見本院卷第7 至13頁），足認屬實。依上開規定，系爭租約
    即於109 年12月14日因期限屆滿而消滅，原告請求被告返還
    租賃物即系爭房屋，自屬有理，應予准許。
  ㈡又依系爭租約第13條第3 項之約定，租賃期間屆滿而承租人
    未依約返還系爭房屋時，出租人得向承租人請求未返還房屋
    期間之相當月租金額外，並得請求相當月租金額1 倍之違約
    金至返還為止，已於系爭租約之契約書所明定（見本院卷第
    12頁）。然按民法第252 條規定，約定之違約金額過高者，
    法院得減至相當之數額，此乃法院得依職權核減之事項，不
    待債務人之聲請仍可為之。而契約當事人約定之違約金是否
    過高，應依一般客觀之事實、社會經濟狀況、當事人實際上
    所受損害及債務人如能如期履行債務時，債權人可享受之一
    切利益為衡量標準，以求公平。本院審酌被告於系爭租約屆
    滿後，未履行遷讓返還系爭房屋之義務，原告所受積極損害
    、所失利益，通常為租金之收入及租金轉投資之收益，以及
    被告不依約搬遷，導致原告須為追討、喪失其他利用機會等
    不利益；而參酌原告除違約金外，已依同項約定另行請求按
    月給付相當於租金之金額，如再加計按月以租金1 倍計算之
    違約金，其總額應屬過高；考量此等違約金對於促使被告依
    約履行遷讓返還義務之間接強制效果，認本件違約金應酌減
    至按月以租金之50% 計算，即3,400 元為適當。是原告請求
    被告自系爭租約屆滿翌日即109 年12月15日起至遷讓返還系
    爭房屋之日止，按月給付相當於租金額之6,800 元及違約金
    3,400 元），共計10,200元，為有理由，應予准許；逾此範
    圍之請求則應予駁回。
  ㈢其次，原告主張被告於系爭租約期間僅給付租金40,800元，
    經與押租金13,600元抵銷後，尚積欠27,200元一節，已據其
    提出帳戶交易明細與計算式為憑（見本院卷第44至46頁），
    足認屬實；系爭租約訂定時電表度數為16,037度、嗣後則已
    累積至18,083度，則有契約書封底之電表度數註記、電表照
    片可憑（見本院卷第10、47頁），原告僅就其中1,070 度，
    依每度5 元之約定標準計算，請求被告給付5,350 元，亦屬
    有據。另被告辯稱原告代理人潘允泉已承諾免除積欠租金及
    電費債務一事，亦經證人潘允泉到院證稱並無此事（見本院
    卷第56頁反面），是原告請求被告給付積欠租金27,200元、
    電費5,350 元，共計32,550元，為有理由，應予准許。
四、綜上所述，原告依租賃契約之法律關係，請求判決如主文第
    1 至3 項所示，為有理由，應予准許；逾此部分之請求則無
    理由，應予駁回。
五、本判決第1 至3 項係適用簡易訴訟程序所為被告敗訴之判決
    ，依民事訴訟法第389 條第1 項第3 款規定，應依職權宣告
    假執行；並依同法第436 條第2 項、第392 條第2 項規定，
    依職權宣告被告得為原告預供擔保而免為假執行。
六、本件結論已臻明確，兩造其餘攻擊防禦方法及所提證據，經
    審酌均不至影響判決結果，故不逐一論述。
七、訴訟費用負擔之依據：民事訴訟法第79條。本件雖為一部勝
    訴一部敗訴，但原告敗訴部分僅為不併計訴訟標的價額之違
    約金請求，故斟酌情形，仍命訴訟費用由被告全部負擔。
中　　華　　民　　國　 110　　年　　11　　月　　26　　日
                  桃園簡易庭  法  官  陳逸倫
以上為正本係照原本作成。
如不服本判決，應於送達後20日內，向本院提出上訴狀並表明上
訴理由，如於本判決宣示後送達前提起上訴者，應於判決送達後
20日內補提上訴理由書（須附繕本）。
如委任律師提起上訴者，應一併繳納上訴審裁判費。   
中　　華　　民　　國　 110　　年　　11　　月　　29　　日
                              書記官  洪惠娟